【裁判字號】    90,訴,138
【裁判日期】    900628
【裁判案由】    偽造文書等
【裁判全文】
臺灣雲林地方法院刑事判決                            九十年度訴字第一三八號
    公  訴  人  臺灣雲林地方法院檢察署檢察官
    被      告  甲○○
右列被告因偽造文書等案件，經檢察官提起公訴（九十年度偵字第一二三九號），本
院判決如左：
    主  文
甲○○行使偽造私文書，足以生損害於公眾及他人，累犯，處有期徒刑柒月。彰化銀
行民國八十九年七月十二日之業務往來申請書、印鑑卡暨顧客資料卡上存戶親簽欄內
偽造之「乙○○」署押壹枚、偽造之「潘志宏」印文貳枚、及扣案之變造「乙○○」
國民身分證上甲○○照片壹張、偽造之「潘志宏」印章壹顆，均沒收之。
    事  實
一、甲○○前因犯肅清煙毒條例案件，經法院判處有期徒刑三年二月，於民國八十六
    年七月二十二日執行完畢。其基於冒用他人名義至銀行申請開設帳戶之犯意，於
    八十九年五月底，在屏東市○○路某處發現乙○○所有已失竊之國民身分證一張
    ，即意圖為自己不法之所有，將之侵占入己。復於同年六月中旬，在屏東市○○
    路一０四一號不知情之鄒建惠住處，將上開身分證背面膠膜割開，取下乙○○黏
    貼於身分證正面之照片後，黏貼甲○○之照片上去，而變造乙○○之身分證為自
    己之身分證。變造完成後一、二天，甲○○即至屏東市○○路某處，利用某不知
    情之不詳姓名年籍成年人，刻造乙○○之印章，惟因該受任刻印之人誤將乙○○
    刻成「潘志宏」，甲○○亦予以收受，而偽造「潘志宏」印章一顆。八十九年七
    月十二日，甲○○即持上開變造之身分證及印章至址設屏東市○○路一一七之二
    號之彰化銀行屏東分行，向該行承辦人員偽稱乙○○要申請開戶，而行使上開變
    造之身分證，向承辦人員主張為真正，並在該銀行八十九年七月十二日之業務往
    來申請書、印鑑卡暨顧客資料卡書面上之存戶親簽欄內，偽造乙○○之署押一枚
    ，表示乙○○要申請開戶，而偽造私文書，另在上開書面上蓋印上開「潘志宏」
    印章，而偽造「潘志宏」印文二枚，主張該印文為乙○○之印鑑式樣，亦接續偽
    造私文書，而於偽造完成後，行使上開偽造私文書給該銀行承辦人員，主張該等
    文書為真正，均足生損害於乙○○、「潘志宏」、彰化銀行屏東分行及戶政管理
    機關核發國民身分證之權益。嗣該銀行承辦人員發覺甲○○提出之上開署押文書
    與印文文書名字有差異，立即報警處理而查獲。
二、案經屏東縣警察局移送台灣屏東地方法院檢察署呈請台灣高等法院檢察署檢察長
    核轉臺灣雲林地方法院檢察署檢察官偵查起訴。
    理  由
一、被告甲○○對右揭犯罪事實坦承不諱，被害人乙○○亦於警訊中指述其所有之上
    開身分證係於八十九年五月初失竊情形無誤，復有被害人乙○○事後申請補發之
    身分證影本、被告寫給鄒建惠之信件一份、彰化銀行屏東分行函覆本院所附之被
    告開設帳戶申請文件，即上開業務往來申請書、印鑑卡暨顧客資料卡一份等書證
    在卷足稽，扣案之上開乙○○變造國民身分證一張、偽造之「潘志宏」印章一顆
    足資佐證。本件事證明確，被告犯行堪以認定，自應依法論科。
二、核被告所為，係犯刑法第三百三十七條侵占其他脫離本人之物罪、刑法第二百十
    六條、第二百十條之行使偽造私文書罪、第二百十六條、第二百十二條之行使變
    造國民身分證罪。被告偽造印章為偽造印文之階段行為，偽造署押、偽造印文為
    偽造私文書之部分行為，均不另論罪。其偽造私文書係屬單一犯意接續進行，為
    接續犯。其偽造私文書之低度行為，為行使偽造私文書之高度行為所吸收，變造
    國民身分證之低度行為，為行使變造國民身分證之高度行為所吸收，亦均不另論
    罪。公訴人對被告行使偽造私文書罪未為起訴，惟此與起訴事實乃實質上一罪關
    係，為起訴效力所及，本院自應一併予以審究。又被告侵占他人失竊之身分證，
    並於變造後行使，復偽造上開私文書並行使之目的，均係在冒用他人名義開設帳
    戶，是所犯上開三罪間，有方法結果之牽連關係，為牽連犯，應從一重論以一行
    使偽造私文書罪。公訴人認被告犯上開侵占其他脫離本人之罪係另起犯意，應有
    誤會。又被告前因犯肅清煙毒條例案件，經法院判處有期徒刑三年二月，於八十
    六年七月二十二日執行完畢，有台灣屏東地方法院檢察署刑案資料查註紀錄表在
    卷可憑，其於五年內再犯本案，為累犯，依法加重其刑。爰審酌被告犯後坦承犯
    行，態度良好，具有悔意，惟冒用他人名義申請帳戶之用意係在供他人匯款進入
    為報六合彩賭博明牌之代價，若非經適時發現遏止，將來警方無從查緝被告犯行
    ，足見其犯罪情節及所生危害均屬不輕，惡性是屬不淺等一切情狀，量處如主文
    所示之刑。扣案之變造潘志宏國民身分證一張，並非被告所有，惟其上供變造用
    之被告照片一張，為被告所有，且為被告變造身分證所用之物，另被告申請開戶
    之上開彰化銀行八十九年七月十二日業務往來申請書、印鑑卡暨顧客資料卡書面
    上偽造乙○○署押一枚、「潘志宏」印文二枚、及扣案之偽造「潘志宏」印章一
    顆，均宣告沒收之。至於上開申請書上戶名欄另有被告簽寫乙○○之姓名，因屬
    帳戶名稱之識別作用而已，非為簽名，難以署押論，自毋庸為沒收之諭知。
據上論斷，應依刑事訴訟法第二百九十九條第一項前段，刑法第二百十六條、第二百
十條、第二百十二條、第二百十九條、第四十七條、第五十五條、第三十八條第一項
第二款，罰金罰鍰提高標準條例第一條前段，判決如主文。
中      華      民      國      九十      年      六    月    二十八    日
                                        臺灣雲林地方法院刑事第一庭
                                            法  官  侯  廷  昌
右正本證明與原本無異。
如不服本判決，應於判決送達後十日內向本院提出上訴狀( 應附繕本 )。
                                            書記官  李  清  龍
中      華      民      國      九十      年      六    月    二十八    日
中華民國刑法第三百三十七條
 (侵占遺失物罪)
意圖為自己或第三人不法之所有，而侵占遺失物、漂流物或其他離本人所持有之物者
，處五百元以下罰金。
中華民國刑法第二百一十六條
 (行使偽造變造或登載不實之文書罪)
行使第二百十條至第二百十五條之文書者，依偽造、變造文書或登載不實事項或使登
載不實事項之規定處斷。
中華民國刑法第二百一十條
 (偽造變造私文書罪)
偽造、變造私文書，足以生損害於公眾或他人者，處五年以下有期徒刑。
中華民國刑法第二百一十二條
 (偽造變造特種文書罪)
偽造、變造護照、旅券、免許證、特許證及關於品行、能力服務或其他相類之證書、
介紹書，足以生損害於公眾或他人者，處一年以下有期徒刑、拘役或三百元以下罰金
。


司法院資訊處製作；財團法人民間司法改革基金會備份。
